【裁判字號】    95,重訴,10
【裁判日期】    950728
【裁判案由】    毒品危害防制條例
【裁判全文】
臺灣臺中地方法院刑事判決              95年度重訴字第10號
公  訴  人  臺灣臺中地方法院檢察署檢察官
被      告  甲○○
                    （
選任辯護人  蕭維德律師
上列被告因毒品危害防制條例案件，經檢察官提起公訴（94年度
偵字第7134號），本院判決如下：
    主  文
甲○○共同製造第二級毒品，累犯，處有期徒刑拾伍年，併科罰
金新臺幣佰萬元，罰金如易服勞役以罰金總額與陸個月之日數
比例折算。
附表一所示驗餘之結晶甲基安非他命成品及液態甲基安非他命半
成品，均沒收銷燬之。附表二、三所示之物，均沒收。
    事  實
一、甲○○綽號「寶哥」，曾犯傷害罪，經法院判處有期徒刑6
    月確定，於民國89年7月5日執行完畢。復自94年4月9日起，
    與真實姓名年籍不詳綽號「長腳」、「捲毛」、「小江」之
    成年男子，共同基於製造甲基安非他命之犯意聯絡，由甲○○提供其所承租，位於南投縣國姓鄉南港村長石巷42號之大
    型房舍及附連圍繞土地，以附表二、三所示之強酸、氫氧化
    納、乙醚、麻黃素等化學藥劑及工具、物品，開始在該處製
    造甲基安非他命。其製作方法為：(一)第一階段「鹵化反應步
    驟」─麻黃素（亦稱麻黃鹼，即EPHEDRIN E）經溶劑（如氯
    仿、丙酮等）浸溶後，加入亞硫醯二氯經攪拌器攪拌，再經
    溶洗過濾風乾後，可製成氯假麻黃素。(二)第二階段「氫化反
    應步驟」─將前一階段製成之氯假麻黃素加入催化劑（如氯
    化鈀「俗稱鈀金」及硫酸鋇等）與緩衝液（如醋酸鈉加醋酸
    等）後，置於氫氣壓力反應器內，通入氫氣以振盪器（如搖
    臺）加速進行氫化反應，即可將氯假麻黃素轉化成甲基安非
    他命，俟反應完成後，以活性碳脫色除臭再經濾紙、瓷漏斗
    及側孔收集瓶過濾之，即可製得含有甲基安非他命毒品成分
    之水溶液。(三)第三階段「純化再結晶步驟」─將前一階段製
    成之甲基安非他命水溶液以加熱設備（如瓦斯爐、快速爐、
    瓦斯桶等）熬煮並加入食鹽（氯化鈉）後，置於冰箱（或冰
    櫃）低溫冷凍或靜置一段時間，甲基安非他命結晶會漸漸生
    成，將生成之結晶物藉脫水機或離心機簡單予以脫水風乾，
    即可製得甲基安非他命結晶。至同年4月14日，已陸續在上
    址製造完成附表一所示之甲基安非他命成品（純度96.5％）
    、液態甲基安非他命半成品（純度3％）。嗣於同年4月14日
    15時許，經臺灣臺中地方法院檢察署檢察官、行政院海岸巡
    防署中部地區巡防局臺中機動查緝隊、臺中縣警察局豐原分
    局等專案小組循線在上址跟監查獲，當場扣得附表一所示之
    甲基安非他命成品及半成品及附表二、三所示之供製造甲基
    安非他命使用之原料、器具與化學藥劑等物，同時逮捕在該
    處之甲○○。
    理  由
一、認定犯罪事實所憑之證據及理由
  (一)被告以外之人於審判外之陳述，雖不符前4條之規定，而經
    當事人於審判程序同意作為證據，法院審酌該言詞陳述或書
    面陳述作成時之情況，認為適當者，亦得為證據。當事人、
    代理人或辯護人於法院調查證據時，知有第159條第1項不得
    為證據之情形，而未於言詞辯論終結前聲明異議者，視為有
    前項之同意，刑事訴訟法第159條之5定有明文。本案證人乙○○、李天健於警詢中之陳述雖係被告以外之人於審判外之
    陳述，且與刑事訴訟法第159條之1至159條之4等規定不符，
    然檢察官、被告及其辯護人均知此情形，並於準備程序中表
    示對證據能力沒有意見，且未於言詞辯論終結前聲明異議，
    本院審酌其警詢筆錄做成之情況並無任何不適當之處，應認
    證人乙○○、李天健於警詢中之證述有證據能力，得為本案
    之證據，合先敘明。
  (二)被告坦承查獲地即南投縣國姓鄉南港村長石巷42號之大型房
    舍及附連圍繞土地係其承租。且被告係於94年4月14日當場
    為檢警在上址查獲，此有當日拍攝之光碟1片及現場照片在
    卷可證。
  (三)檢警在上開處所查獲如附表一、二、三所示之物，有搜索扣
    押筆錄、扣押物品目錄表及臺中縣警察局豐原分局查獲案件
    贓證物責付保管書各1份在卷可憑，足認查獲地點係製造甲
    基安非他命之工廠無誤：
  1.附表一、二所示之物經送內政部警政署刑事警察局鑑定結果
    ，附表一編號Ａ1-1至Ａ1-11之白色結晶物檢出甲基安非他
    命（純度約為96.5％）；附表一編號Ａ2之黃色液體檢出甲
    基安非他命（純度約為3％）；附表二編號Ａ3之白色粉末檢
    出氯麻黃素；附表二編號Ａ4之黃色液體檢出氯麻黃素（以
    上詳見附表一、二之記載），有該局94年7月29日刑鑑字第
    0940065689號鑑定書影本1份在卷可憑。
  2.附表三所示之物，編號2、5、19現存放於海岸巡防總局中部
    地區巡防局臺中機動查緝隊（參見該局95年5月5日09500063
    33號函及照片3張，附於本院卷(二)第8頁至第10頁），編號48
    、49、50經臺中縣警察局豐原分局責付李天健保管（參見臺
    中縣警察局豐原分局查獲案件贓證物責付保管書，附於偵(一)
    卷第59頁），其餘均存放於臺灣臺中地方法院檢察署大型贓
    物庫，本院於95年4月24日會同檢察官及帶同被告前往勘驗
    並拍攝照片，製有勘驗筆錄1份及照片光碟1片存卷可查。經
    將附表三等物之上開資料送請法務部調查局判定結果，附表
    三所示之物均符合甲基安非他命製程中鹵化反應、氫化反應
    及純化結晶等三階段步驟之多項必須化學試藥及器具設備，
    主要目的為供製造甲基安非他命毒品使用，有該局95年5月
    17日調科壹字第09522213010號函在卷可憑。
  (四)被告坦承其有使用0000-000000號行動電話，經臺灣板橋地
    方法院檢察署核發通訊監察書，自94年3月18日至94年4月15
    日對該支電話實施通訊監察之結果，查悉綽號「寶哥」之被
    告（代號Ａ）與綽號「阿豐」之人（代號Ｂ）於94年4月6日
    22時42分對話摘要如下：
    「Ａ：我這邊我叫小弟早上再下去阿，到時候你那兩個我確
          定要拿阿。
      Ｂ：恩。
      Ａ：你那兩個工人，可以變三個工人有辦法嗎？
      Ｂ：沒辦法啦。
      Ａ：喔，那你那兩個工人留著，明天早上我沒有辦法下去
          ，明天早上我要跟阿富你知道嗎？培富啦。
      ................
      Ａ：但是我現在兩個工人的工錢不夠，三十六萬在他那裡
          ，要加這三十六才夠阿。
      Ｂ：那寶哥看可不可以先拖一件，另外一個我給朋友。
      ................
      Ａ：... 我先把你說的這個整場先準備好，再來處理啦，
          總共三十三，總共一百二。
      Ｂ：沒有啦，你按一百五。
      Ａ：按一百五喔？
      Ｂ：對阿。
      Ａ：那假如按一百五，那我這邊的工人有幾個？
      Ｂ：你的工人差不多有十個。」
    （參見偵(一)卷第71頁至第73頁所附之通訊監察譯文表、本院
    卷(一)第106、107頁所附之通訊監察書影本）
    由上開對話內容可以查知，被告與該綽號「阿豐」之人談論
    要找「工人」，並表示要「先把你說的這個整場先準備好」
    ，其二人所談論者，顯係籌設製造甲基安非他命之工廠及僱
    請製毒師傅之事宜，被告雖辯稱係要叫「阿豐」代找保母照
    顧小孩云云，然而保母之薪資豈有可能高達36萬元，其所辯
    顯與常情不符。
二、對被告辯解之判斷：
  (一)被告辯稱：
  1.其承租南投縣國姓鄉長石巷42號的房舍是要用來釀製私酒。
    於94年2、3月間，在臺北市○○○路○段95號3樓與6樓經由
    綽號「四哥」之李文忠介紹而認識「長腳」等人，長腳當時
    向其購買私釀的米酒，後來因「長腳」懷疑是假酒，其就帶
    他到上址查看，「長腳」因而得知該地。94年3月份，「長
    腳」說他跟一些朋友研發作化學原料作成的肥料，該肥料可
    以用來栽培蘭花，要向其借用南投的房舍，但其沒有答應，
    至同年4月14日其被查獲的3、4天前，其與「長腳」等人在
    臺北的酒店一起喝酒，後來改到臺中金錢豹酒店續攤，其喝
    醉了沒有意識，隔天中午酒醒後才發現其已經在南投山上承
    租的房子，當時本案被查扣的那些東西已經擺放在該房舍內
    ，「捲毛」就將手伸進衣服裡面，致其心理感覺受到壓迫，
    而在不情願且無可奈何情況下，任由他們在該處開始製造，
    其就被控制在該處。其同意「長腳」等人在上址置放器具及
    製造不明之物，係受詐騙及脅迫。
  2.在山上期間，有一次「長腳」叫其到臺中大里去找老闆拿氫
    氣並付錢，其拜託李天健開車載其前往，要下山之前，長腳
    說他要測試看其會不會跑掉，且說後面會有人跟著。後來其
    就將氫氣載回南投的山上，「長腳」說氫氣是要用來充氣球
    用的，其不知道氫氣是要用來製造甲基安非他命。其都睡在
    客廳，「長腳」等人製造的地點與其作息地點並不相同，是
    在客廳隔壁的大房間製作，其沒有過去看。
  (二)辯護人為被告辯護稱：
  1.檢察官並未提出證據證明查獲之物是被告所有或使用，縱使
    被告有代購氫氣鋼瓶之行為，亦無證據可證明被告知悉該氫
    氣鋼瓶係為製造安非他命之用。縱認被告知悉查獲之器具係
    供製造安非他命使用，其提供場地及購置氫氣鋼瓶之行為亦
    僅構成幫助犯。
  2.依據最高法院94年台上字第1361號，臺灣高等法院92年度上
    訴字第12 16號、臺灣板橋地方法院93年度重訴字第44號判
    決見解，尚未脫水之結晶物，應不屬於成品。經95年7月14
    日審理時勘驗94年4月14日查獲現場光碟之結果，本案之結
    晶物係從黑水中取出，應屬於半成品，乃尚未脫水之結晶物
    ，本案應屬製造未遂之行為。
  (三)本院之判斷：
  1.被告與綽號「長腳」、「小江」、「捲毛」之人，就製造甲
    基安非他命之犯行有犯意聯絡及行為分擔。
  (1)證人丁○○（本案查獲時為海岸巡防署中部地區巡防局臺中
    機動機動查緝隊隊員）於本院95年7月14日審理時到庭證稱
    ：「我們在三月份監控一件毒品案，間接發覺綽號寶哥（就
    是甲○○）涉嫌製造安非他命工廠，我們就以此向檢察官聲
    請指揮偵辦。監控過程中，約在查獲前兩個禮拜，在臺北酒
    店外面，發覺被告帶兩名疑似製毒師傅，手裡拿好幾套運動
    服，上一台車號ＯＸ─8302號廂型車，上高速公路後，往南
    走。我們監聽過程中，被告與其小弟都說他要出國，我們研
    析監聽結果，認為他是要去製毒工廠，所以就跟到臺中。被
    告在環中路那邊繞了約一個鐘頭，又開車到國姓，我們在這
    個時候已經跟丟了。後來我們監控他在台北的一個小弟，坐
    大型巴士下來中港路那邊，我們看到被告開一台紅色廂型車
    （車號8370─ＤＹ），我們根據該車車牌，查到南投九份二
    山的住址（即本件查獲地）。查到該址後，我們才前往查緝
    。」。且由上開0000-000000號行動電話之通訊監察譯文中
    可知，94年4月14日15時32分、94年4月14日15時53分及94
    年4月15日0時15分，不詳之人（譯文上載為「寶哥小弟）代
    替被告接聽0000-000000號行動電話時，對打電話欲找被告
    之人均佯稱被告已經出國（參見偵(一)卷第73頁所附之通訊監
    察譯文表），經核與證人丁○○之證述相符。而被告於94
    年4月14日係身在南投縣國姓鄉南港村長石巷42號之查獲地
    ，並未出國，何以對外均佯稱其業已出國？足認被告辯稱其
    係遭綽號「長腳」等人挾持到南投山上云云顯與事實不符。
  (2)被告供述前後反覆不一，誠屬可疑，所辯不足採信。
  被告於94年4月15日警詢時原本供稱：「（問：警方於94年4
    月9日發現你一路自臺北市駕駛車號OX─8302號箱型車搭載
    兩名男子回國姓鄉長石巷42號處是否屬實？）答：是『長腳
    』找我一起去談私釀米酒的事。（問：該車為何人所有？）
    答：該車是『長腳』所有。」云云，至本院審理時始改稱：
    94年4月14日其被查獲的3、4天前，與「長腳」等人在臺北
    的酒店一起喝酒，後來改到臺中金錢豹酒店續攤，其喝醉了
    沒有意識，隔天中午酒醒後才發現其已經在南投山上承租的
    房子，當時本案被查扣的那些東西已經擺放在該房舍內，其
    同意「長腳」等人在上址置放器具及製造不明之物，係受詐
    騙及脅迫云云。
  被告於95年4月19日警詢中供稱：「是『阿清』介紹長腳給
    我認識的。」云云；於本院95年2月17日準備程序中改稱是
    綽號「四哥」之李文忠介紹「長腳」等人與其認識；然於本
    院95年7月14日審理時復改稱：「（問：如何認識長腳？）
    答：透過朋友認識，朋友係何人我已經記不太清楚了。（問
    ：交保後如何探聽長腳資料？）答：是我交保回去後一段時
    間，李文忠來找我，是李文忠告訴我。」云云。其就如何認
    識「長腳」等人之供述，前後亦不一致。
  (3)被告曾與其兄李天健於94年4月11日至臺中縣大里市○○路
    212巷20號大統氧氣行有限公司購買氫氣鋼瓶，此業據證人
    乙○○（即大統氧氣行有限公司之職員）於警詢及本院95年
    6月16日審理時證述無訛，並有鋼瓶往來憑單1張扣案可佐。
    而被告初於94年4月15日警詢中供稱：「（問：製毒器具及
    原料係由何人負責採購？）答：都是『長腳』和『捲毛』帶
    來的，有些是他們訂好叫我開車順路幫他們去載，『長腳』
    每次都有同行」、「『長腳』張重見和我說那（即氫氣鋼瓶
    ）是要吹氣球使用的，拜託我幫他去載回來的。」云云，又
    於臺中機動查緝隊扣押物品目錄表編號50之鋼瓶往來憑單（
    詳見94年度偵字第7134號卷(一)第50頁）旁自行記載：「外號
    『長腳』男子，因我要下山買做酒的米與雞隻飼料時，順便
    託我去『長腳』指定地點幫忙載取物品」等字樣，然於本院
    審理時卻又辯稱其被「長腳」等人控制自由，只有一次是「
    長腳」叫其到臺中大里去找老闆拿氫氣並付錢，其拜託李天
    健開車載其前往，要下山之前，長腳說要測試看其會不會跑
    掉，且說後面會有人跟著，後來其就將氫氣載回南投的山上
    ，「長腳」我說氫氣是要用來充氣球用的，其不知道氫氣是
    要用來製造甲基安非他命云云，所述非但前後不符，且證人
    即被告之兄李天健於94年4月15日警詢中供稱：「（問：現
    場查扣之毒品製造工具係從何處購買？購買鋼瓶做何用途？
    ）答：我弟弟甲○○有叫我去臺中市○○路去訂做2個氧氣
    鋼瓶，做酒改良用的。」等語，證人乙○○於本院94年6月
    16日審理時證稱：「（問：被告購買時，有無說購買目的？
    ）答：有。他說他們做晚會，要拿來灌氣球。」等語，足認
    被告並非受「長腳」等人之詐騙脅迫而提供查獲地點給「長
    腳」等人，亦非受「長腳」之脅迫始前往購買氫氣鋼瓶，否
    則其叫李天健到臺中市○○路去訂做2個氧氣鋼瓶時，何須
    對李天健謊稱是要做酒改良用的，且查獲地係位於南投縣山
    上人煙稀少之處，被告竟然向證乙○○稱購買氫氣鋼瓶是要
    做晚會灌氣球使用，顯然與常情不符，足認被告就其購買之
    氫氣鋼瓶係供製造甲基安非他命使用一事，顯屬知情。
  (4)綜合上述，由證人丁○○係因追查其他毒品案件，獲悉被
    告有製造甲基安非他命之嫌疑，而報請檢察官開始追查本案
    ，查獲之製造甲基安非他命之場所確係由被告所承租，
    被告親自購買製造甲基安非他命所需用之氫氣鋼瓶，被告
    在電話中與綽號「阿豐」之人討論僱用製毒師傅，及在95
    年4月9日至同月14日前往查獲地期間對外佯稱其已出國等情
    ，已足證明被告與綽號「長腳」、「小江」、「捲毛」之人
    ，就製造甲基安非他命之犯行有犯意聯絡及行為分擔，被告
    及其辯護人就此所辯均不足採。
  2.被告製造甲基安非他命之行為業已既遂：
  (1)證人丁○○於本院95年7月14日審理時證稱：偵查卷第49頁
    臺中機動查緝隊扣押物品目錄表編號45之1、45之2所記載之
    甲基安非他命（即附表一編號Ａ1-1至Ａ1-11之甲基安非他
    命）係從偵(一)卷第52頁照片中的垃圾桶（即附表三編號11之
    表圾桶）取出，查獲時垃圾桶底層是液態，上層已經結晶，
    是從上層取出結晶部分等語，經核與本院當庭勘驗94年4月
    14日查獲時現場光碟之結果，互核相符，並有翻拍自上開光
    碟之相片在卷可佐（參見本院卷(二)第198頁至201頁）。
  (2)甲基安非他命製造過程為(一)第一階段「鹵化反應步驟」：麻
    黃素（亦稱麻黃鹼，即EPHEDRIN E）經溶劑（如氯仿、丙酮
    等）浸溶後，加入亞硫醯二氯經攪拌器攪拌，再經溶洗過濾
    風乾後，可製成氯假麻黃素。(二)第二階段「氫化反應步驟」
    ：將前一階段製成之氯假麻黃素加入催化劑（如氯化鈀「俗
    稱鈀金」及硫酸鋇等）與緩衝液（如醋酸鈉加醋酸等）後，
    置於氫氣壓力反應器內，通入氫氣以振盪器（如搖臺）加速
    進行氫化反應，即可將氯假麻黃素轉化成甲基安非他命，俟
    反應完成後，以活性碳脫色除臭再經濾紙、瓷漏斗及側孔收
    集瓶過濾之，即可製得含有甲基安非他命毒品成分之水溶液
    。(三)第三階段「純化再結晶步驟」：將前一階段製成之甲基
    安非他命水溶液以加熱設備（如瓦斯爐、快速爐、瓦斯桶等
    ）熬煮並加入食鹽（氯化鈉）後，置於冰箱（或冰櫃）低溫
    冷凍或靜置一段時間，甲基安非他命結晶會漸漸生成，將生
    成之結晶物藉脫水機或離心機簡單予以脫水風乾，即可製得
    甲基安非他命結晶（參見本院卷(二)第11頁所附法務部調查局
    95年5月17日調科壹字第09522213010號函）。而所謂製造完
    成之甲基安非他命成品之認定標準應視定義而論，如採廣義
    之定義則經化學製造反應將原料轉化至甲基安非他命毒品成
    分存在者即可視為成品，則上述第二階段氫化反應之產物（
    即黑色水溶液）已含有甲基安非他命成分可視為製成品，如
    採狹義之定義為需析出可供施用之甲基安非他命結晶始為成
    品，則黑色水溶液需再經上述第三階段之純化結晶步驟，始
    可視為甲基安非他命成品；又甲基安非他命毒品藥效可經口
    服、煙吸或者以注射等多種施用方式達成，未完全脫水之甲
    基安非他命結晶成品，雖未完全脫水乾燥，但不影響該結晶
    成品內含之甲基安非他命毒品成分之施用藥效（參見本院卷
    (二)第213頁臺灣高等法院高雄分院95年度上更(二)字第42號判
    決理由所引用之法務部調查局93年1月19日調科壹字第09364
    340180號函、94年5月17日調科壹字第09400218580號函）。
    而本件查獲如附表一Ａ1-1至Ａ1-11所示之甲基安非他命結
    晶成品，均檢驗出甲基安非他命成分，其中Ａ1-1至Ａ1-10
    之甲基安非他命純度高達96.5％，只需再脫水風乾即為高純
    度之甲基安非他命結晶，因此依上述之廣義及狹義認定標準
    ，均得視為甲基安非他命成品，顯見被告與「長腳」、「小
    江」「捲毛」已製造完成附表一編號Ａ1-1至Ａ1-11之甲基
    安非他命甚明。又本件雖尚查獲有其他甲基安非他命之製造
    原料（詳如附表二）及半成品（詳如附表二編號Ａ2），尚
    屬未製造完成之階段，惟既有一部分甲基安非他命已製造完
    成而屬既遂之階段，則仍無妨於被告上開製造甲基安非他命
    既遂犯行之成立。
  (3)最高法院94年度台上字第1361號判決理由僅認為「究竟尚未
    完成脫水之結晶逐漸生成之安非他命可否供施用，事涉專業
    且與犯罪既、未遂認定至有關係，自有傳訊鑑定人到庭具結
    說明之必要」（參見本院卷(二)第207頁），選任辯護人將該
    判決理由曲解為「尚未脫水之結晶物，應不屬於成品」，並
    非可採。至其另外援引臺灣高等法院92年度上訴字第1626號
    判決及臺灣板橋地方法院93年度重訴字第44號判決，惟該二
    案件之情節分別係製作安非他命「氯化階段」之工廠（參見
    本院卷(二)第217頁）及扣案物僅有俗稱「黑水」之液態安非
    他命（參見本院卷(二)第223頁），與本案情節均不相符（本
    案至少已進行至氫化階段，且有扣得甲基安非他命之結晶物
    ），不能等同視之，而無參考之必要，附此敘明。
三、論罪科刑之理由
  (一)甲基安非他命係屬毒品危害防制條例第2條第2項第2款所規
    定之第二級毒品。被告製造甲基安非他命，係犯毒品危害防
    制條例第4條第2項之製造第二級毒品罪。被告製造甲基安非
    他命後，進而持有，其持有之低度行為應為製造之高度行為
    所吸收，不另論罪。
  (二)被告與綽號「長腳」、「捲毛」、「小江」等成年男子間，
    就上開製造安非他命之犯行，彼此有犯意聯絡及行為分擔，
    為共同正犯。
  (三)被告曾犯傷害罪，經法院判處有期徒刑6月確定，於89年7月
    5日執行完畢，此有臺灣高等法院被告前案紀錄表在卷可憑
    ，其於5年以內再犯本件有期徒刑以上之罪，不論依修正前
    之刑法第47條，或修正後之刑法第47條第1項之規定，均構
    成累犯，對被告而言並無有利或不利之情形，自不生新舊法
    比較之問題，應逕依修正前之刑法第47條，論以累犯，並加
    重其刑。
  (四)被告及其選任辯護人辯稱：被告於94年4月20日檢察官偵訊
    時，檢察官准許適用證人保護法，並提供案件資訊及毒品來
    源使檢察官得追訴其他共犯並查獲毒品來源，應得依證人保
    護法第14條第1項及毒品危害防制條例第17條之規定，減輕
    或免除其刑云云。惟：
  1.依證人保護法第14條第1項規定「第2條所列刑事案件之被告
    或犯罪嫌疑人，於偵查中供述與該案案情有重要關係之待證
    事項或其他正犯或共犯之犯罪事證，因而使檢察官得以追訴
    該案之其他正犯或共犯者，以經檢察官事先同意者為限，就
    其因供述所涉之犯罪，減輕或免除其刑。」。被告所犯之罪
    係最輕本刑7年以上有期徒刑之罪，固屬該法第2條第1款所
    指之刑事案件，惟仍須符合其他要件，始得依該條減輕或免
    除其刑。經查，被告始終未曾自白犯行，顯然不符『於偵查
    中供述與該案案情有重要關係之待證事項』之要件；且被告
    並未供出「長腳」、「捲毛」、「小江」等人之真實姓名及
    年籍，更遑論使檢察官得以追訴該三人之犯行，自亦不符『
    供述其他正犯或共犯之犯罪事證，因而使檢察官得以追訴該
    案之其他正犯或共犯』之要件，本院為求慎重，就上開事項
    函詢原起訴檢察官，亦同此見解（參見本院卷(二)第24、25頁
    臺灣臺中地方法院檢察署意見書）。被告雖辯稱其交保後曾
    至刑事警察局檢舉「長腳」之同夥「高雄李姓父子」在嘉義
    山區製造安非他命，刑事警察局有因而查獲該李姓父子，其
    應有證人保護法減刑之適用云云，然經本院向內政部警政署
    刑事警察局函查之結果，該局依據被告提供之上開情資進行
    通訊監察後，於通訊監察期間並未發現不法，此亦據證人丙○○（內政部警政署刑事警察局第三偵查隊偵查員）於95年
    7月14日到庭證述無誤，雖證人丙○○另證稱：95年2月間，
    其自網路新聞得悉李姓父子中之兒子李百洋有被旗山分局查
    獲等語，然旗山分局既非依被告所提供之情資查獲該案，且
    又無證據可資證明李百洋與本案共犯「長腳」等人有何關聯
    ，縱使李百洋確因製造毒品為警查獲，亦與本案共犯之犯罪
    事證無關，自不得依證人保護法第14條第1項之規定，對被
    告減輕或免除其刑。
  2.依毒品危害防制條例第17條規定「犯第4條第1項至第4項、
    第5條第1項至第4項前段、第6條第1項至第4項、第7條第1項
    至第4項、第8條第1項至第4項、第10條或第11條第1項、第2
    項之罪，供出毒品來源，因而破獲者，得減輕其刑。」，該
    條之立法意旨重在鼓勵具體供出其上游販毒者，俾資追查該
    毒梟前手及其上游毒品，以杜絕毒品之蔓延與氾濫為目的，
    本案被告所為係製造甲基安非他命之犯行，其本身即係第二
    級毒品最上游之供應者，自無供出「毒品來源」之可言，被
    告雖曾於偵查中提供案外人蘇煜智之情資給檢察官，惟檢察
    官偵查之結果，案外人蘇煜智係於本案查獲後之94年5月9日
    販賣第二級毒品安非他命，顯與本案無任何關聯，此有臺灣
    臺中地方法院檢察署94年度偵字第8372、8498、8499號起訴
    書在卷可佐。被告提供案外人蘇煜智之情資給檢察官，自與
    毒品危害防制條例第17條規定之「供出毒品來源」之要件不
    符，而不得依該條之規定減輕其刑。原起訴檢察官出具意見
    書表示此部分符合上開減刑之規定，容有誤解，是其於起訴
    書中據此對被告具體求處有期徒刑12年，自屬過輕。
  (五)審酌被告貪圖一己私利，任意從事甲基安非他命之製造行為
    ，且數量甚鉅，一旦流入市面，將嚴重殘害社會大眾身心健
    康，犯罪之情節及惡性甚重，且於偵審過程中猶設詞狡辯，
    全無悔意之態度等一切情狀，量處如主文所示之刑。按行為
    後法律有變更者，適用行為時之法律。但行為後之法律有利
    於行為人者，適用最有利於行為人之法律，刑法第2條第1項
    定有明文。本件被告於犯罪時，刑法第42條第2項、第3項規
    定：「易服勞役以1元以上3元以下折算一日。但勞役期限不
    得逾六個月。罰金總額折算逾六個月之日數者，以罰金總額
    與六個月之日數比例折算。」。惟95年7月1日修正公布施行
    之刑法第42條第3項規定：「易服勞役以新台幣一仟元、二
    仟元或三仟元折算一日。但勞役期限不得逾一年。」，同條
    第5項前段規定：「罰金總額折算逾一年之日數者，以罰金
    總額與一年之日數比例折算。」，比較修正前後之易服勞役
    折算標準，本案以修正前之規定較有利於被告，應依刑法第
    2條第1項，適用修正前之刑法第42條第3項規定，就被告所
    處併科罰金部分，定其易服勞役之折算標準。
  (六)附表一所示驗餘之結晶甲基安非他命成品及液態甲基安非他
    命半成品，均屬第二級毒品，爰均依毒品危害防制條例第18
    條第1項前段規定，宣告沒收銷燬之（其中鑑驗耗用之部分
    既已滅失，自毋庸宣告沒收銷燬）。又附表二、三所示之原
    料、器材等物，均為供被告製造甲基安非他命所用之物，且
    為共犯「長腳」等人所有，亦據被告供明在卷，均應依毒品
    危害防制條例第19條第1項前段之規定，併予宣告沒收。
四、適用之法律
  (一)刑事訴訟法第299第1項前段。
  (二)毒品危害防制條例第4條第2項、第18條第1項、第19條第1項
    。
  (三)刑法第11條、第2條第1項、第28條、條正前刑法第47條、第
    42條第3項。
中    華    民    國    95    年    7     月    28    日
                刑事第十三庭  審判長法  官  陳慧珊
                                    法  官  李秋娟
                                    法  官  黃裕仁
上正本證明與原本無異。
如不服本判決，應於判決送達後十日內向本院提出上訴狀（應附
繕本），上訴於臺灣高等法院臺中分院。
                                    書記官  施玉卿
中    華    民    國    95    年    7     月    28    日
【附錄本案論罪科刑法條】毒品危害防制條例第4條第2項：
製造、運輸、販賣第二級毒品者，處無期徒刑或7年以上有期
徒刑，得併科新臺幣7百萬元以下罰金。
附表一
┌───┬───────┬────────┬──────────────┐
│編號  │品          名│數           量 │備                        考│
├───┼───────┼────────┼──────────────┤
│Ａ1-1 │甲基安非他命  │驗前總毛重26320 │1.Ａ1-1至Ａ1-10均為白色結晶 │
├───┼───────┤公克（包裝塑膠袋│  ，外觀型態均相似。Ａ1-11為│
│Ａ1-2 │甲基安非他命  │總重約1120公克）│  白色結晶並夾雜有不明黑色物│
├───┼───────┤，驗前淨重25200 │  質。                      │
│Ａ1-3 │甲基安非他命  │公克，驗後淨重  │2.自編號Ａ1-2中取1.21公克鑑 │
├───┼───────┤25198.77公克。  │  定用罄。                  │
│Ａ1-4 │甲基安非他命  │                │  (1)檢出二級毒品甲基安非他命│
├───┼───────┤                │    成分。                  │
│Ａ1-5 │甲基安非他命  │                │  (2)純度約為96.5％。        │
├───┼───────┤                │3.自編號Ａ1-11中取0.02公克鑑│
│Ａ1-6 │甲基安非他命  │                │  定用罄。檢出二級毒品甲基安│
├───┼───────┤                │  非他命成分。              │
│Ａ1-7 │甲基安非他命  │                │                            │
├───┼───────┤                │                            │
│Ａ1-8 │甲基安非他命  │                │                            │
├───┼───────┤                │                            │
│Ａ1-9 │甲基安非他命  │                │                            │
├───┼───────┤                │                            │
│Ａ1-10│甲基安非他命  │                │                            │
├───┼───────┤                │                            │
│Ａ1-11│甲基安非他命  │                │                            │
├───┼───────┼────────┼──────────────┤
│Ａ2   │液態安非他命  │毛重113935公克（│1.取13.74公克鑑定用罄。     │
│      │（黃色液體）  │包裝塑膠桶總重約│2.檢出二級毒品甲基安非他命  │
│      │              │3650克），驗前淨│  成分，純度約為3％。       │
│      │              │重110285公克，驗│                            │
│      │              │後淨重110271.   │                            │
│      │              │26公克。        │                            │
│      │              │                │                            │
│      │              │                │                            │
│      │              │                │                            │
└───┴───────┴────────┴──────────────┘
附表二
┌───┬───────┬────────┬──────────────┐
│編號  │品          名│數           量 │備                        考│
├───┼───────┼────────┼──────────────┤
│Ａ3   │氯麻黃素      │毛重20665公克（ │1.取2.01公克鑑定用罄。      │
│      │（白色粉末）  │包裝塑膠桶重2040│2.檢出氯麻黃素成分。        │
│      │              │公克），驗前淨重│                            │
│      │              │18625公克，驗後 │                            │
│      │              │淨重18622.99公克│                            │
├───┼───────┼────────┼──────────────┤
│Ａ4   │氯麻黃素      │毛重370425克（包│1.取19.39公克鑑定用罄。     │
│      │（黃色液體，其│裝塑膠桶重12990 │2.檢出氯麻黃素成分。        │
│      │上有白色粉末狀│公克），驗前淨重│3.未檢出甲基安非他命成分。  │
│      │懸浮物質）    │357435公克，驗後│                            │
│      │              │淨重357415.61公 │                            │
│      │              │克              │                            │
│      │              │                │                            │
│      │              │                │                            │
└───┴───────┴────────┴──────────────┘
┤
附表三：
┌──┬────────┬───┬────┬──────────────┐
│編號│品          名  │單  位│數量    │備                        考│
├──┼────────┼───┼────┼──────────────┤
│ 1  │硝酸            │桶    │１９    │                            │
├──┼────────┼───┼────┼──────────────┤
│ 2  │丙酮            │桶    │６      │現存放於海岸巡防總局中部地區│
│    │                │      │        │巡防局臺中機動查緝隊        │
├──┼────────┼───┼────┼──────────────┤
│ 3  │脫水機          │台    │１      │                            │
├──┼────────┼───┼────┼──────────────┤
│ 4  │麻將用紙        │捆    │１      │                            │
├──┼────────┼───┼────┼──────────────┤
│ 5  │乙酮            │桶    │３      │現存放於海岸巡防總局中部地區│
│    │                │      │        │巡防局臺中機動查緝隊        │
├──┼────────┼───┼────┼──────────────┤
│ 6  │不銹鋼鍋        │個    │８      │                            │
├──┼────────┼───┼────┼──────────────┤
│ 7  │蒸餾瓶          │個    │６      │                            │
├──┼────────┼───┼────┼──────────────┤
│ 8  │塑膠籃          │個    │９      │                            │
├──┼────────┼───┼────┼──────────────┤
│ 9  │塑膠大臉盆      │個    │１２    │                            │
├──┼────────┼───┼────┼──────────────┤
│10  │塑膠盤          │個    │１０    │                            │
├──┼────────┼───┼────┼──────────────┤
│11  │垃圾桶          │個    │５６    │                            │
├──┼────────┼───┼────┼──────────────┤
│12  │活性碳素        │包    │１９    │                            │
├──┼────────┼───┼────┼──────────────┤
│13  │陶瓷漏斗（大）  │個    │６      │其中一個破損                │
├──┼────────┼───┼────┼──────────────┤
│14  │陶瓷漏斗（小）  │個    │１      │                            │
├──┼────────┼───┼────┼──────────────┤
│15  │塑膠漏斗（大）  │個    │１      │                            │
├──┼────────┼───┼────┼──────────────┤
│16  │塑膠漏斗（小）  │個    │２      │                            │
├──┼────────┼───┼────┼──────────────┤
│17  │水酸            │瓶    │８０    │                            │
├──┼────────┼───┼────┼──────────────┤
│18  │醋酸            │瓶    │２３    │                            │
├──┼────────┼───┼────┼──────────────┤
│19  │硫酸            │瓶    │２３    │現存放於海岸巡防總局中部地區│
│    │                │      │        │巡防局臺中機動查緝隊        │
├──┼────────┼───┼────┼──────────────┤
│20  │Sodium          │瓶    │５９    │                            │
│    │Chloride        │      │        │                            │
├──┼────────┼───┼────┼──────────────┤
│21  │快速爐          │個    │３      │                            │
├──┼────────┼───┼────┼──────────────┤
│22  │杓子            │個    │３      │即扣案物照片編號22及22-1    │
├──┼────────┼───┼────┼──────────────┤
│23  │大磅秤          │個    │１      │                            │
├──┼────────┼───┼────┼──────────────┤
│24  │鹽酸            │瓶    │４      │                            │
├──┼────────┼───┼────┼──────────────┤
│25  │濾紙            │盒    │６      │                            │
├──┼────────┼───┼────┼──────────────┤
│26  │蟻矽鈉          │瓶    │１      │                            │
├──┼────────┼───┼────┼──────────────┤
│27  │大塑膠桶（方形）│個    │２      │                            │
├──┼────────┼───┼────┼──────────────┤
│28  │試紙            │盒    │３      │                            │
├──┼────────┼───┼────┼──────────────┤
│29  │Ethyl Ether     │瓶    │１      │                            │
├──┼────────┼───┼────┼──────────────┤
│30  │氯化鈉          │瓶    │３２    │                            │
├──┼────────┼───┼────┼──────────────┤
│31  │金屬濾網（大）  │支    │２      │                            │
├──┼────────┼───┼────┼──────────────┤
│32  │金屬濾網（小）  │支    │１      │                            │
├──┼────────┼───┼────┼──────────────┤
│33  │量桶杯          │個    │１      │                            │
├──┼────────┼───┼────┼──────────────┤
│34  │吸油器          │支    │１      │                            │
├──┼────────┼───┼────┼──────────────┤
│35  │小磅秤          │個    │１      │                            │
├──┼────────┼───┼────┼──────────────┤
│36  │酸鹼測試儀      │個    │１      │                            │
├──┼────────┼───┼────┼──────────────┤
│37  │溫度計          │支    │４      │                            │
├──┼────────┼───┼────┼──────────────┤
│38  │真空幫浦        │台    │４      │                            │
├──┼────────┼───┼────┤                            │
│39  │搖台            │台    │１      │                            │
├──┼────────┼───┼────┼──────────────┤
│40  │鋼瓶            │瓶    │４      │                            │
├──┼────────┼───┼────┼──────────────┤
│41  │電風扇          │台    │５      │即扣案物照片編號43          │
├──┼────────┼───┼────┼──────────────┤
│42  │橘色大塑膠桶    │桶    │２      │即扣案物照片編號45          │
├──┼────────┼───┼────┼──────────────┤
│43  │長攪拌棒        │支    │２      │即扣案物照片編號48          │
├──┼────────┼───┼────┼──────────────┤
│44  │短攪拌棒        │支    │４      │即扣案物照片編號49          │
├──┼────────┼───┼────┼──────────────┤
│45  │氯化鈀          │瓶    │10      │即扣案物照片編號50          │
├──┼────────┼───┼────┼──────────────┤
│46  │畚箕（淺藍）    │個    │１      │即扣案物照片編號51          │
├──┼────────┼───┼────┼──────────────┤
│47  │氫氣鋼瓶        │瓶    │５      │經臺中縣警察局豐原分局責付李│
│    │                │      │        │天健保管                    │
├──┼────────┼───┼────┼──────────────┤
│48  │50公斤裝瓦斯桶  │桶    │２      │同上                        │
├──┼────────┼───┼────┼──────────────┤
│49  │冷凍櫃          │臺    │２      │同上                        │
└──┴────────┴───┴────┴──────────────┘


司法院資訊處製作；財團法人民間司法改革基金會備份。
